臺灣臺中地方法院民事判決
111年度中簡字第1646號
原      告  李哲緯  
被      告  張棨豪  
上列被告因過失傷害案件，經原告提起損害賠償之刑事附帶民事
訴訟（本院111年度交簡附民字第50號），經刑事庭裁定移送前
來，本院於民國111年11月16日言詞辯論終結，判決如下：
    主      文
被告應給付原告新臺幣175,804元。
原告其餘之訴駁回。
訴訟費用新臺幣1,000元，由被告負擔新臺幣330元，餘由原告負
擔。
本判決第一項部分得假執行。
原告其餘假執行之聲請駁回。
    事實及理由
一、原告主張：
  ㈠被告飼養寵物犬1隻，係為動物保護法所稱之飼主，依法負有
    防止其所飼養之動物無故侵害他人生命、身體、自由、財產
    或安寧之法律上作為義務，卻未注意以狗鍊或其他固定器具
    固定其寵物犬，反而放任其奔跑、走動，以致於民國110年2
    月27日20時33分許，其所飼養之寵物犬自其位在臺中市○○區
    ○○街00號住處走出，而於道路行走之際，適有原告騎乘車牌
    號碼000-0000號重型機車（下稱系爭機車）行至烏日區中華
    路427號前之道路，因閃避不及與被告上開寵物犬發生碰撞
    （下稱系爭車禍），原告因此人車倒地並受有右側手部、左
    側手部、右側膝部、左側膝部、左側足部擦傷等傷害。
　㈡又原告每天排班15個小時以上，但110年3月1日至31日完全沒
    有工作，獎金是原告介紹一個人進來熊貓，經原告介紹之人
    有跑單原告亦有抽成，三月份收入僅有新臺幣（下同）2,89
    1元，扣掉獎金實際收入僅有391元，這是跑了5單，且原告
    必須實際上跑單始不會喪失熊貓之資格，至少要跑一單。原
    告所提出之110年4、5、6月薪資證明，平均一個月收入約10
    萬元，因6月份收入12萬多元，故每月減少薪資2萬元。另車
    禍後自4月開始即有後遺症，持續看復健科已半年多，復建
    到10月21日始完全康復。又刑事判決已經確認被告未管理好
    自己的狗，因撞擊的時間有秒差，原告行車紀錄器與狗之距
    離，折返之時間與原告撞擊時間不一樣，有可能錄不到，當
    時被告的狗係往雙黃線跑，看到原告機車又折返回它家的方
    向，原告根本無法閃躲。
　㈢原告因被告之不法侵害行為受有以下損害：⒈已支出中山醫學
    大學附設醫院（下稱中山附醫）1,510元及其他醫療費用、⒉
    後續醫療復健工作損失12萬元（自110年4月起因受傷後遺症
    ，至烏日澄清醫院及藍毅生診所復健，迄110年10月21日止
    ，共計6個月，以每月2萬元計算）、⒊無法工作損失1個月10
    萬元、⒋機車修理費17,830元、⒌精神慰撫金6萬元。
　㈣爰依侵權行為之法律關係提起本件訴訟，請求被告就原告上
    開損害負賠償責任等語。並聲明：⒈被告應給付原告30萬元
    。⒉願供擔保，請准宣告假執行。
二、被告抗辯：
　　原告是故意撞被告家的狗，被告花了10幾萬元醫治這條狗，
    結果已經死亡了，原告係製造假車禍，均未閃躲直接撞上被
    告的狗，狗當場昏倒送急診，警察在場都有看到，狗在路上
    直直往前走，為何不閃躲直接撞上去，原告應有過失等詞。
    並聲明：原告之訴駁回。
三、得心證之理由：
  ㈠原告主張被告於前揭時、地疏未善盡對飼養犬隻管理監督義
    務任由其於道路上走動，適原告騎乘系爭機車因閃避不及與
    該犬隻發生系爭車禍，致受前開右側手部等傷害及系爭機車
    受損之情，業經原告提出中山附醫診斷證明書、醫療費用收
    據、系爭機車修復單據及系爭機車受損照片等為證（本院卷
    第7-59頁）；且被告涉嫌過失傷害案件，經本院110年度交
    簡字第209號刑事簡易判決判處被告過失傷害罪刑確定（處
    罰金8,000元），有上開刑事簡易判決在卷可考（本院卷第1
    7-22頁），並經本院調閱上開刑事偵審卷核閱屬實。足認被
    告未注意監管犬隻任其走動之過失行為與原告受傷、系爭機
    車受損有相當因果關係，被告過失侵害原告身體及損害其所
    有系爭機車之事實，洵可認定為真正。
  ㈡按因故意或過失，不法侵害他人之權利者，負損害賠償責任
    ；不法侵害他人之身體或健康者，對於被害人因此減少勞動
    能力，或增加生活上之需要時，應負損害賠償責任；不法侵
    害他人之身體、健康、名譽、自由、信用、隱私、貞操，或
    不法侵害其他人格法益而情節重大者，被害人雖非財產上之
    損害，亦得請求賠償相當之金額；不法毀損他人之物者，被
    害人得請求賠償其物因毀損所減少之價額，民法第184條第1
    項前段、第193條第1項、第195條第1項前段、第196條分別
    定有明文。本件被告過失侵害原告身體及損害原告機車，原
    告訴請被告賠償損害自屬有據。茲就原告請求被告賠償損害
    之項目及金額是否有理，逐項論述如次：
　1.醫療費用部分：原告主張因上開傷害支出醫療費用共6,500
    元（1,510+2,500+2,490=6,500)，業據其提出醫療費用收據
    及診斷證明書可稽（附民卷第7-49頁），堪認為真正，應予
    准許。
　2.醫療休養期間無法工作之損失部分：
　⑴原告主張其每月工作收入平均為10萬元，固經其提出FOODPAN
    DA關於110年4月至6月之報酬總額各係82,649元、109,153元
    、123,916元為據（附民卷第67-75頁），且陳稱「我每天排
    班15個小時以上，3月1日到31日我完全沒有工作，獎金是我
    介紹一個人進來熊貓，我介紹的人有跑單我也有抽成，3月
    份我僅有2,891元的收入，扣掉獎金實際收入僅有391元，這
    是跑了5單，而且我必須實際上跑單才不會喪失熊貓的資格
    ，至少要跑1單。其上是我4、5、6月的收入，平均下來我一
    個月10萬元，今日庭呈7-10月份的收入」之情（本院卷第39
    頁）；惟再審酌原告110年7-10月報酬總額分別係84,618元
    、76,826元、81,229元、82,532元之事，有相關單據可佐（
    本院卷第55-61頁），應認原告平均每月工作報酬係91,560
    元，較為可採(即82,649+109,153+123,916+84,618+76,826+
    81,229+82,532/7=91,560)。
　⑵而依中山附醫診斷證明書記載「患者（即原告）於110年2月2
    7日至本院急診就醫，……於110年3月2日門診診察治療共計1
    次。因病情需求需休養2週為宜」，及原告上開提出110年3
    月份工作報酬累計係391元（附民卷第7、67-69頁），應認
    其請求110年2月27日至同年3月16日無法工作之損失，足堪
    認定可採，是原告工作收入之損失得請求48,832元（計算式
    ：91,560/30×16=48,832)，為有理由，逾此部分則非有據。
　⒊復健期間減少工作收入部分：
　　原告主張其因受傷後遺症，自110年4月起至烏日澄清醫院及
    藍毅生診所復健，迄110年10月21日止共6個月，以每月2萬
    元計算工作損失計12萬元等情，經其提出診斷證明書及醫療
    收據為佐（附民卷第11-49頁）。查依藍毅生診所診斷證明
    書記載「病患（即原告）於110年3月1日到110年3月25日到
    本院期間共計12次」（其中110年3月17日至同年25日係4次
    ）、烏日澄清醫院診斷證明書記載「病人（即原告）至110
    年4月7日起復建治療至110年10月21日止，共27次」等內容
    （附民卷第13、21頁），且原告到庭陳稱其車禍後從4月開
    始，因有後遺症，一直在看復健科，已經半年多，復建到10
    月21日才完全康復之情（本院卷第39頁），足見原告自110
    年3月16日至同年10月21日止有為復健治療共31次之事實；
    復依上⒉⑴所述，原告平均每月工作報酬係91,560元，則原告
    自110年3月17日起至同年10月21日止減少工作收入應係94,6
    12元（計算式：91,560/30×31=94,612），逾此部分之請求
    ，則為無理由。
　⒋系爭機車修理費部分：按物被毀損時，被害人除得依民法第1
    96條請求賠償外，並不排除民法第213條至第215條之適用。
    依民法第196條請求賠償物被毀損所減少之價額，得以修復
    費用為估定之標準，但以必要者為限（例如：修理材料以新
    品換舊品，應予折舊）。被害人如能證明其物因毀損所減少
    之價額，超過必要之修復費用時，就其差額，仍得請求賠償
    （最高法院77年度第9次民事庭會議決議㈠參照）。原告主張
    其所有系爭機車受損支出修理費17,830元，據其提出估價單
    為證（附民卷第51頁、本院卷第47頁）。該估價單分別列載
    零件金額13,300元、安全帽鏡片350元及工資金額4,180，零
    件部分既係以全新零件更換受損害之零件，自應將零件折舊
    部分予以扣除。其折舊扣除標準，依行政院所頒固定資產耐
    用年數表及固定資產折舊率表之規定，機器腳踏車之耐用年
    數為3年，依定率遞減法，每年折舊536/1000。原告所有系
    爭機車係於106年7月出廠，有行車執照附卷可稽（本院卷第
    47頁），至本件事故發生日110年2月27日，已逾機車之耐用
    年數3年，若依定率遞減法每年折舊千分之536計算，於第3
    年之累計折舊額已超過成本原額10分之9，故折舊金額最多
    僅能折舊成本原額10分之9，折舊後之零件殘值為1,330元（
    13,300元×1/10＝1,330元），加計安全帽鏡片350元及工資金
    額4,180，合計必要修復費用為5,860元（1,330+350+4,180=
    5,860），是原告請求被告賠償機車修理費用5,860元，為有
    理由，逾此數額之請求，為無理由。
　⒌精神慰撫金部分：按不法侵害他人之身體及名譽，被害人受
    有非財產上損害，請求加害人賠償相當金額之慰撫金時，法
    院對於慰撫金之量定，應斟酌實際加害情形、所造成之影響
    、被害人所受精神上痛苦之程度、雙方之身分、地位、經濟
    狀況及其他各種情形，以核定相當之數額（最高法院47年台
    上字第1221號、51年台上字第223號、76年台上字第1908號
    判例可資參照）。查原告騎乘系爭機車，因被告飼養犬隻自
    住處往道路移動致發生碰撞，因系爭車禍受有右側手部、左
    側手部、右側膝部、左側膝部、左側足部擦傷等傷害，堪認
    身體及精神均受有痛苦。本院審酌兩造財產所得資料，被告
    目前沒有所得及財產，原告有薪資所得、執行業務所得及汽
    車一部（見證物袋），並原告陳明其係高職畢業，月薪約10
    萬元，全職外送，被告陳稱係高中畢業，目前為臨時工，月
    薪約15,000元等（本院卷第41頁），及兩造身分、地位、經
    濟狀況、系爭車禍發生始末、原告所受傷勢情形及所受精神
    上痛苦等，認原告請求被告賠償非財產上損害，以2萬元為
    適當，逾此數額之請求，即為無理由，應予駁回。
  ㈢按損害之發生或擴大，被害人與有過失者，法院得減輕賠償
    金額或免除之，民法第217條第1項定有明文。此所謂被害人
    與有過失，須被害人之行為助成損害之發生或擴大，就結果
    之發生為共同原因之一，行為與結果有相當因果關係，始足
    當之。倘被害人之行為與結果之發生並無相當因果關係，尚
    不能僅以其有過失，即認有過失相抵原則之適用（最高法院
    104年度台上字第1254號判決參照）。被告抗辯原告未有閃
    避直接撞上其飼養的狗，原告有過失，應負5成責任之詞；
    經本院當庭勘驗卷附原告行車紀錄器錄影光碟，勘驗結果：
    因為光碟影片撞擊時間非常短暫，目前看到的畫面是原告直
    行，狗要過馬路，未見狗折返的畫面……確定該隻狗被撞擊之
    前，並沒有在路上折返的情形，而是從截圖的左邊走到雙黃
    線而被撞等情（本院卷第41、68頁），雖未有原告所稱當時
    被告的狗是往雙黃線跑，看到原告系爭機車，又折返回它家
    的方向致無法閃躲之折返畫面；但依截取錄影畫面，可知自
    原告看到狗至發生系爭車禍，均係在同一秒之時間（即02-2
    7/20：34：31，本院卷第49-53頁之截取畫面），實難令原
    告於短暫時點作何減速或閃避之行車行為，且其在可供公眾
    通行路道騎乘系爭機車，並無證據證明原告有過失；且臺中
    市政府警察局道路交通事故初步分析研判表亦記載「原告尚
    未發現肇事因素，狗飼主(即被告)未盡管理安全之責」之內
    容（臺灣臺中地方檢察署110年度偵字第39297號卷第41頁）
    ，故難認原告應負擔被害人與有過失之責，被告上開辯 詞
    並無可採。
  ㈣從而，本件依侵權行為之法律關係，原告請求被告給付175,8
    04元（6,500元+48,832+94,612+5,860+20,000=175,804），
    為有理由，應予准許，逾此部分之請求，為無理由，應予駁
    回。本件判決之事證已臻明確，兩造其餘攻擊防禦方法，經
    審酌後，認與判決結果無影響，爰不一一論述。
四、本判決原告勝訴部分，係依民事訴訟法第427條第1項訴訟適
    用簡易程序所為被告敗訴之判決，依民事訴訟法第389條第1
    項第3款之規定應依職權宣告假執行。原告雖陳明願供擔保
    請准宣告假執行，然此屬促使法院依職權發動假執行之宣告
    ，法院毋庸另為准駁之判決，附此敘明。至原告敗訴部分，
    其假執行之聲請亦失所附麗，應併予駁回。
五、本件係原告提起刑事附帶民事訴訟，經本院刑事庭依刑事訴
    訟法第504 條第1項規定裁定移送前來，依同條第2項之規定
    ，就原告身體健康法益受侵害部分，屬於因刑法過失傷害犯
    罪所受之損害，免納裁判費。惟就原告請求物之損害（即系
    爭機車相關修理費17,830元）部分，因非刑法過失傷害罪所
    保護之法益，非屬犯罪所受之損害，依法補繳裁判費後，增
    生訴訟費用（即裁判費1,000元），依民事訴訟法第79條、
    第436條之19第1項規定，確定本件訴訟費用1,000元（即第1
    審裁判費）由被告負擔330元，餘由原告負擔。
中　　華　　民　　國　　111 　年　　11　　月　　30　　日
　                 臺灣臺中地方法院臺中簡易庭                                         法  官  楊嵎琇
以上為正本，係照原本作成。
如不服本判決，應於送達後二十日內，向本院提出上訴狀並表明
上訴理由，如於本判決宣示後送達前提起上訴者，應於判決送達
後二十日內補提上訴理由書（須附繕本）。如委任律師提起上訴
者，應一併繳納上訴審裁判費。 
中　　華　　民　　國　　111 　年　　11　　月　　30　　日
                               書記官  許千士